【裁判字號】    99,易,304
【裁判日期】    991018
【裁判案由】    施用毒品
【裁判全文】
臺灣臺東地方法院刑事判決               99年度易字第224號
公  訴  人  臺灣臺東地方法院檢察署檢察官
被      告  乙○○
上列被告因施用毒品案件，經檢察官提起公訴（99年度毒偵字第
170號）及追加起訴(99年度毒偵字第270號)，本院依簡式審判程
序審理判決如下：
    主  文
乙○○施用第二級毒品，累犯，處有期徒刑月，如易科罰金，
以新臺幣壹仟元折算壹日；又施用第二級毒品，累犯，處有期徒
刑月，如易科罰金，以新臺幣壹仟元折算壹日。應執行有期徒
刑伍月，如易科罰金，以新臺幣壹仟元折算壹日。
    犯罪事實
一、乙○○前因公共危險、竊盜及過失傷害案件，經本院於民國
    96年4月23日以95年度交訴字第9號分別判處有期徒刑8月、3
    月、3月確定，復因竊盜、侵占及詐欺案件，經本院以95 年
    度易字第307號各判處有期徒刑6月、4月、3月，並於96 年6
    月20日確定，嗣經本院以96年度聲減字第239號裁定分別減
    為有期徒刑4月、1月又15日、1月又15日、3月、2月、1 月
    又15日，併定其應執行有期徒刑1年，而於96年8月6日確定
    ，並於97年2月7日縮刑期滿執行完畢在案，猶不知悔改，先
    後於下列時、地，分別為下列行為：
(一)基於施用第二級毒品甲基安非他命之犯意，於99年3月25日
    17時許，在臺東縣大武鄉朋友住處內，以玻璃球燒烤吸食其
    煙霧之方式，施用第二級毒品甲基安非他命1次。嗣乙○○
    於99年3月26日另涉竊盜案件為警通知到場接受詢問時，因
    警員疑其施用毒品，經其同意採集尿液送驗，呈現甲基安非
    他命及安非他命陽性反應，始悉上情。
(二)另基於施用第二級毒品甲基安非他命之犯意，於99年7月1日
    12時許，在臺東縣臺東市皇冠賓館房間內，以玻璃球燒烤吸
    食其煙霧之方式，施用第二級毒品甲基安非他命1次。嗣乙
    ○○於99年7月2日為警通知到場接受詢問時，經其同意由員
    警採集尿液送驗，呈現甲基安非他命及安非他命陽性反應，
    而悉上情。
二、案經臺東縣警察局臺東分局報告臺灣臺東地方法院檢察署檢
    察官偵查起訴。
    理  由
一、本件被告乙○○所犯為毒品危害防制條例第10條第2項之罪
    ，核屬刑事訴訟法第273條之1第1項所定死刑、無期徒刑、
    最輕本刑為3年以上有期徒刑以外之罪，亦非高等法院管轄
    之第一審案件，而被告於本院行準備程序中就被訴事實為有
    罪之陳述，經告知被告簡式審判程序之旨並聽取當事人意見
    後，本院合議庭裁定由受命法官獨任進行簡式審判程序，是
    本件之證據調查，依刑事訴訟法第273條之2規定，不受同法
    第159條第1項、第161條之2、第161條之3、第163條之1及第
    164條至第170條規定之限制，合先敘明。
二、上揭犯罪事實欄第一點第(一)、(二)點所示犯行，業據被告
    乙○○於警詢及本院審理時坦承不諱，而被告於99年3月26
    日及99年7月2日所採尿液，經送慈濟大學濫用藥物檢驗中心
    檢驗後，證實前開所採尿液均呈安非他命及甲基安非他命陽
    性反應，有慈濟大學濫用藥物檢驗中心於99年4月8日及99年
    7月29日所出具之濫用藥物檢驗中心檢驗總表各1紙附卷可稽
    ，並有臺東縣警察局臺東分局99年度偵辦毒品案件嫌疑尿液
    採集代碼對照表2紙可資對照，足認被告自白與事實相符，
    應可採信。又甲基安非他命為毒品危害防制條例第2條第2項
    第2款所明定之第二級毒品，而毒品施用後於尿液中可檢出
    之時間，受施用劑量及頻率、施用方式、飲水量之多寡、個
    人體質及其代謝情況等因素影響，因個案而異，一般可檢出
    之時間，甲基安非他命為1至5天，此有行政院衛生署管制藥
    品管理局92年7月23日管檢字第0920005609號函在卷可參，
    綜上所述，本案事證明確，被告犯行堪可認定，應依法論科
    。
三、按毒品危害防制條例第20條、第23條將施用毒品之刑事處遇
    程序，區分為「初犯」及「5年內再犯」、「5年後再犯」。
    依其立法理由之說明：「初犯」，經觀察、勒戒或強制戒治
    後，應為不起訴處分或不付審理之裁定；經觀察、勒戒或強
    制戒治執行完畢釋放後，「5年內再犯」者，因其再犯率甚
    高，原實施之觀察、勒戒及強制戒治既已無法收其實效，爰
    依法追訴或裁定交付審理。至於經觀察、勒戒或強制戒治執
    行完畢釋放後，「5年後再犯」者，前所實施之觀察、勒戒
    或強制戒治已足以遮斷其施用毒品之毒癮，為期自新及協助
    其斷除毒癮，仍適用「初犯」規定，先經觀察、勒戒或強制
    戒治之程序。從而依修正後之規定，僅限於「初犯」及「5
    年後再犯」二種情形，始應先經觀察、勒戒或強制戒治程序
    。倘被告於5年內已再犯，經依法追訴處罰，縱其第3次（或
    第3次以上）再度施用毒品之時間，在初犯經觀察、勒戒或
    強制戒治執行完畢釋放5年以後，已不合於「5年後再犯」之
    規定，且因已於「5年內再犯」，顯見其再犯率甚高，原實
    施觀察、勒戒或強制戒治，已無法收其實效，即應依該條例
    第10條處罰（最高法院95年第7次刑事庭會議決議、最高法
    院96年台非字第119號判決意旨均參照）。查被告於98年間
    因施用第二級毒品案件，經本院以98年度毒聲字第34號裁定
    送臺灣臺東看守所附設勒戒處所觀察勒戒後，於98年12月18
    日認無繼續施用毒品之傾向出所，並由臺灣臺東地方法院檢
    察署檢察官於98年12月23日以98年度毒偵字第173、312號、
    98年度偵字第2083號為不起訴處分確定等情，此有卷附臺灣
    高等法院被告前案紀錄表1份在卷可按，是被告係於前揭觀
    察勒戒執行完畢釋放，5年以內再犯本案犯罪事實欄第一點
    第(一)、(二)點所示施用第二級毒品等罪，參諸上揭說明，
    已無再經觀察勒戒或強制戒治之必要，自應依法逕予追訴處
    罰，公訴人提起公訴，於法並無不合，本院自應依法論科。
四、核被告於犯罪事實欄第一點第(一)、(二)點所示犯行，均係
    犯毒品危害防制條例第10條第2項之施用第二級毒品罪。被
    告為供己施用而於犯罪事實欄第一點第(一)、(二)點所示犯
    行施用前之持有第二級毒品甲基安非他命之低度行為，為其
    施用之高度行為所吸收，均不另論罪。此外，被告上開2次
    施用毒品之行為，犯意各別，時間互殊，應予分論併罰。再
    被告有犯罪事實欄所載前科執行情形，此有臺灣高等法院被
    告前案紀錄表在卷可佐，其於前案有期徒刑執行完畢後，5
    年內故意再犯有期徒刑以上之本罪，為累犯，均應依法加重
    其刑。爰審酌被告明知甲基安非他命為政府管制之毒品，非
    經許可不得施用，屢觸法網而不知悛悔，復再施用第二級毒
    品，足見其自制力薄弱，顯見其無戒絕之決心，守法意識淡
    薄，惟念其施用毒品乃戕害自己身心健康，尚未危及他人，
    犯後於本案審理程序中皆坦承犯行之態度及其國中畢業之智
    識程度、家庭狀況等一切情狀，分別量處如主文所示之刑，
    並定其應執行之刑，併諭知易科罰金之折算標準。末查被告
    犯上開犯罪事實欄第一點第(一)、(二)點所示犯行，所使用
    之玻璃球2個，雖係供被告施用毒品所用之物，惟非被告所
    有且未經扣案，業據被告於本院審理時所自陳，無證據足認
    所使用之玻璃球2個尚存在，爰不另為沒收之諭知，併此敘
    明。
據上論斷，應依刑事訴訟法第273條之1第1項、第299條第1項前
段，毒品危害防制條例第10條第2項，刑法第11條前段、第47條
第1項、第41條第1項前段、第51條第5款，判決如主文。
本案經檢察官甲○○到庭執行職務。
中    華    民    國    99    年    10    月    18    日
                  刑事第三庭    法  官  林拔群
以上正本證明與原本無異。
如不服本判決應於收受送達後10日內向本院提出上訴書狀，並應
敘述具體理由；其未敘述上訴理由者，應於上訴期間屆滿後20日
內向本院補提理由書（均須按他造當事人之人數附繕本）。「切
勿逕送上級法院」。
                                書記官  鄭鈺瓊
中    華    民    國    99    年    10    月    18    日
附錄論罪科刑法條全文：
毒品危害防制條例第10條：
施用第一級毒品者，處6月以上5年以下有期徒刑。
施用第二級毒品者，處3年以下有期徒刑。

司法院資訊處製作；財團法人民間司法改革基金會備份。
